【裁判字號】    99,聲,36
【裁判日期】    990305
【裁判案由】    聲明異議
【裁判全文】
臺灣高雄地方法院刑事裁定                99年度聲字第36號
異  議  人
即  受刑人  甲○○
上列異議人即受刑人因詐欺及妨害風化等案件，對於臺灣高雄地
方法院檢察署檢察官之指揮執行（臺灣高雄地方法院檢察署98年
度執島字第6840號、第11164 號），聲明異議，本院裁定如下：
    主  文
異議駁回。
    理  由
一、聲明異議意旨略以：聲明異議人即受刑人甲○○因詐欺及妨
    害風化案件，經本院分別以97年度審簡字第4395號（即98執
    字第6480號）、98年度審簡字第3067號（即98執字第11164
    號）判處有期徒刑4 月、拘役50日確定，依刑法第41條規定
    均得易服社會勞動，然受刑人向臺灣高雄地方法院檢察署（
    下稱高雄地檢署）聲請易服社會勞動，檢察官僅函覆稱「本
    署審核台端資料，認有確因不執行所宣告之刑，難收矯正之
    效或難以維持法秩序之原因而駁回聲請」等語，未附理由，
    顯有不當，且受刑人於犯本案前，素行良好並無不法紀錄，
    應無難收矯正之效或難以維持法秩序之原因，爰對於檢察官
    上開執行指揮之命令，依刑事訴訟法第484 條之規定聲明異
    議等語。
二、按刑法第41條於98年12月30日修正公布施行後，依修正後刑
    法第41條第1 項規定：「犯最重本刑為5 年以下有期徒刑以
    下之刑之罪，而受6 個月以下有期徒刑或拘役之宣告者，得
    以新臺幣1 千元、2 千元或3 千元折算1 日，易科罰金。但
    確因不執行所宣告之刑，難收矯正之效或難以維持法秩序者
    ，不在此限」，第2 項規定：「依前項規定得易科罰金而未
    聲請易科罰金者，得以提供社會勞動6 小時折算1 日，易服
    社會勞動」，及同法第8 項規定：「第一項至第四項及第七
    項之規定，於數罪併罰之數罪均得易科罰金或易服社會勞動
    ，其應執行之刑逾6 月者，亦適用之」；再依98年7 月6 日
    發布之檢察機關辦理易服社會勞動作業要點第5 點第1 項規
    定：「數罪併罰，各罪之宣告刑皆未逾6 個月有期徒刑，而
    應執行之刑逾6 個月者，亦得聲請易服社會勞動」。換言之
    ，於數罪併罰之情形，各罪之宣告刑中倘有一罪逾6 個月有
    期徒刑，即不得聲請易服社會勞動。另依上開要點第5 點第
    9 項規定：「經通緝或拘提到案者，得認有確因不執行所宣
    告之刑，難收矯正之效或難以維持法秩序之事由」，亦即，
    被告於案件偵、審中，倘經通緝或拘提到案，檢察官即得據
    此認定其有確因不執行所宣告之刑，難收矯正之效或難以維
    持法秩序之事由。
三、經查：
  (一)本件受刑人前因詐欺、竊盜案件，經本院分別以96年度簡字
    第7741號、97年度易字第1195號判處有期徒刑5 月、7 月確
    定，又因犯詐欺案件，經本院以97年度審簡字第4395號判處
    有期徒刑4 月確定，上開三罪並經本院以98年度審聲字第42
    46號裁定應執行刑為有期徒刑1 年2 月，高雄地檢署即據此
    於99年1 月11日換發執行指揮書（98年執更島字第3397號之
    1 執行指揮書），另受刑人又因犯妨害風化案件，經本院以
    98年度審簡字第3067號判處拘役50日確定，與前開三罪應執
    行刑之有期徒刑1 年2 月接續執行，高雄地檢署檢察官並據
    此核發98年執島字第11164 號之2 執行指揮書等情，有上開
    各該判決書、臺灣高等法院被告前案紀錄表及高雄地檢署檢
    察官98年執更島字第3397號之1 執行指揮書、98年執島字第
    11164 號之2 執行指揮書各一份在卷可憑（見本院卷第22至
    30頁）。而本件受刑人具狀向高雄地檢署檢察官聲請易服社
    會勞動，經檢察官審核各該確定判決書、刑案資料查註紀錄
    表、執行訊問筆錄及聲請易服社會勞動之相關資料後，認受
    刑人確因不執行所宣告之刑，難收矯正之效或難以維持法秩
    序，不准易服社會勞動，駁回受刑人之聲請一節，亦據本院
    調閱高雄地檢署98年度執聲他第7175號、98年度執字第6840
    、11164 號卷宗核閱屬實，並有上開相關資料及案件審核表
    、高雄地檢署99年1 月25日雄檢惠島98執11164 字第21724
    號函在卷可稽，是上開事實，均堪以認定。
  (二)受刑人就97年度審簡字第4395號判處有期徒刑4 月部分聲請
    易服社會勞動部分，與前開經判處有期徒刑5 月之詐欺案件
    、經判處有期徒刑7 月之竊盜案件共三罪，既為數罪併罰案
    件，並經本院裁定定其應執行之刑，且其中所犯竊盜案件之
    宣告刑為有期徒刑7 月，已逾6 個月有期徒刑，依刑法第41
    條第8 項及上開檢察機關辦理易服社會勞動作業要點第5 點
    第1 項規定及說明，自不得聲請易服社會勞動，受刑人此部
    分之聲請，已有未合。又受刑人另就經判處拘役50日之妨害
    風化案件聲請易服社會勞動，然受刑人於該案偵查中，於98
    年2 月25日、3 月18日經合法通知，均無正當理由未到庭接
    受訊問，經檢察官指揮司法警察拘提未獲，於98年4 月29日
    以雄檢惟偵景緝字第2143號發佈通緝，並於同年5 月5 日緝
    獲等情，已據本院本院核閱98年度緩字第11164 號全卷屬實
    ，並有臺灣高等法院被告全國通緝紀錄表附卷可憑（見本院
    卷第31頁），本件受刑人既係經通緝到案，揆之前揭作業要
    點第5 點第9 項規定，自得認受刑人有確因不執行所宣告之
    刑，難收矯正之效或難以維持法秩序之事由甚明，且其於此
    妨害風化案件前，已另犯上開詐欺、竊盜等案件，並經法院
    判決在案，益徵其無悔悟之意，法治觀念淡薄，是本院認本
    件確有非予執行徒刑，難收矯正之效，亦難以維持法秩序之
    情形。綜上所述，執行檢察官未允准受刑人易服社會勞動顯
    屬有據，自難認其執行之指揮有何踰越法律授權、專斷等濫
    用權力之情事。此外，復查無檢察官上開裁量權之行使有何
    瑕疵，實難謂其執行之指揮為不當。從而，本件異議，為無
    理由，應予駁回。
據上論斷，應依刑事訴訟法第486 條，裁定如主文。
中    華    民    國    99    年     3    月    5     日
                      刑事第十八庭    法  官  周佳佩
以上正本證明與原本無異。
如不服本裁定，應於收受送達後5 日內向本院提出抗告狀。
中    華    民    國    99    年     3    月    5     日
                                      書記官  王立山

司法院資訊處製作；財團法人民間司法改革基金會備份。
